臺灣臺中地方法院刑事判決　96年度易字第3053號
公　訴　人　臺灣臺中地方法院檢察署檢察官
被　　　告　丙○○
上列被告因毒品危害防制條例案件，經檢察官提起公訴（九十六
年度偵字第二五五七、五六五四號），本院判決如下：
    主    文
丙○○持有第一級毒品，處有期徒刑肆月，如易科罰金，以新臺
幣壹仟元折算壹日，減為有期徒刑貳月，如易科罰金，以新臺幣
壹仟元折算壹日。扣案之第一級毒品海洛因貳包（含包裝袋貳只
，淨重零點貳貳公克，空包裝總重零點參柒公克）沒收銷燬之；
又持有第一級毒品，處有期徒刑陸月，如易科罰金，以新臺幣壹
仟元折算壹日，減為有期徒刑參月，如易科罰金，以新臺幣壹仟
元折算壹日。扣案之第一級毒品海洛因貳包（含包裝袋貳只，淨
重零點貳陸公克，空包裝總重零點伍壹公克）沒收銷燬之。應執
行有期徒刑肆月，如易科罰金，以新臺幣壹仟元折算壹日。扣案
之第一級毒品海洛因貳包（含包裝袋貳只，淨重零點貳貳公克，
空包裝總重零點參柒公克）、第一級毒品海洛因貳包（含包裝袋
貳只，淨重零點貳陸公克，空包裝總重零點伍壹公克），均沒收
銷燬之。
    犯罪事實
一、丙○○明知海洛因係毒品危害防制條例第二條第二項第二款
    公告管制之第一級毒品，依法不得持有，竟於(1)民國九十六
    年一月五日十二時許，在臺中市○區○○路三九四號之一住
    處，由其弟郭振河將第一級毒品海洛因二包（合計淨重零點
    二二公克，空包裝總重零點三七公克）放在香菸盒內交付給
    丙○○（郭振河涉犯施用毒品部分，由檢察官另行偵查）。
    嗣於同日十六時許，在臺中市○○路一○一號前，丙○○因
    形跡可疑為警盤查，當場在丙○○上衣口袋內扣得第一級毒
    品海洛因二包（合計淨重零點二二公克，空包裝總重零點三
    七公克）；(2)丙○○復於不詳時間、地點，以不詳方式，取
    得第一級毒品海洛因二包（合計淨重零點二六公克，空包裝
    總重零點五一公克）。嗣於九十六年二月六日十四時三十五
    分許，在臺中市○○區○○路三段與旱溪西路口，因丙○○
    騎乘車號ＪＲＵ－九八六號重型機車與乙○○所騎乘之車號
    ＲＺ六－○九五號輕型機車形跡可疑為警加以盤查，丙○○
    趁機將包有上開第一級毒品海洛因之衛生紙丟棄路旁後逃逸
    遭員警當場逮捕，並扣得丙○○所有第一級毒品海洛因二包
    （合計淨重零點二六公克，空包裝總重零點五一公克），始
    悉上情。
二、案經臺中市警察局第一分局、第五分局報告臺灣臺中地方法
    院檢察署檢察官偵查起訴。
    理    由
一、訊據被告丙○○矢口否認上開二次持有毒品之犯罪事實，辯
    稱略以：第一次被查獲時香菸盒內之海洛因是警察搜身打開
    香菸時，伊才知道是毒品，是伊弟弟放的，伊不知道。第二
    次被查獲那次，伊喝醉酒，伊沒有使用000000000
    0號行動電話，伊沒有賣毒品，也沒有送毒品給別人，扣案
    海洛因不是伊的，也不知道是的，沒有要交付海洛因給乙○○云云。經查：
  (1)被告於九十六年一月五日遭查獲持有第一級毒品海洛因之事
    實，業據被告於警詢及檢察官九十六年一月五日偵訊時自承
    ：「（警方所扣海洛因為何人所有？）我弟弟郭振河的」、
    「（為何在你身上扣到？）因他怕在家中被發現，在今天中
    午一、二點在家中交給我」、「（放在何處？）我就把毒品
    放在我的上衣口袋，他是用香菸盒裝起來」等語，已明確承
    認持有毒品之事實及所持有毒品之來源及原因，被告於警詢
    及檢察官九十六年一月五日訊問時自白犯罪，應與事實相符
    。其事後翻異前供，顯係卸責之詞，不足採信。且被告於九
    十六年一月五日遭查獲後，所採驗之尿液經檢驗結果呈鴉片
    海洛因代謝物陰性反應，此有詮昕科技股份有限公司濫用藥
    物尿液檢驗報告一紙附卷可稽，另扣案之海洛因二包經送往
    法務部調查局鑑定結果含第一級第六項毒品海洛因成分，合
    計淨重零點二二公克（空包裝總重零點三七公克），此有法
    務部調查局九十六年二月三日調科壹字第０９６２３００９
    ８８０號鑑定書一紙附卷可稽，並有扣案之物、員警職務報
    告、現場圖各一紙、照片四張等物附卷可資佐證，是被告事
    後翻供，顯係事後卸責之詞，實難採信，其於九十六年一月
    五日持有毒品犯行應堪認定。
  (2)又被告否認九十六年二月六日遭查獲時，持有第一級毒品海
    洛因之事實，然查，起訴事實關於被告於九十六年二月六日
    遭查獲持有第一級毒品海洛因之犯罪事實，除據證人即查獲
    員警丁○○、甲○○於檢察官偵查中到庭證述明確（見九十
    六年度偵字第五六五四號卷第十九頁至第二十一頁）外，證
    人丁○○於本院九十六年六月二十六日審理時結證稱：「（
    查獲物品如何來的？）我當時跟在乙○○後面，他們行駛在
    機車道上，在路口停紅燈，我距離他們三臺車，之後看到他
    們交談，我就逆向騎到他們正前方擋在他們前面，當場我看
    到被告將衛生紙團丟棄，我直接撲過去，一手抓乙○○，一
    手抓被告，我的同事在後面支援。現場我們抓到他們時，乙○○沒有反抗，被告卻極力掙脫，現場我們拉扯，附近民眾
    幫我們叫支援，線上警網有過來」、「（地上的毒品何人去
    看的？）是我」、「（如何包裝？）衛生紙團皺皺的，乙○○的機車停在靠近內側車道，被告機車停在外側，衛生紙裡
    面包著用塑膠夾鏈袋裝著的毒品」、「（能否確定當時丟棄
    衛生紙團的人是被告丙○○？）我親眼看到被告丙○○將衛
    生紙團丟棄的動作。乙○○撥打的電話，掉在我們壓制他們
    的地上」等語，證人甲○○亦證稱：「（請描述查獲經過）
    我們在東山路、旱溪西路超商前，發現乙○○拿著行動電話
    神色緊張，疑似要購毒，我們就在附近觀察他，他連續撥打
    數通電話，騎乘機車在東山路往北屯路方向行駛，行駛幾十
    公尺後，停在路邊，後來又往迴轉，往壹條小巷子延旱溪西
    路行駛。我看到被告時，是在旱溪西路、東山路口，我們在
    接近路口時將他們攔下」、「（如何發現查獲物品？）是我
    同事看見被告將衛生紙丟掉，裡面有毒品」、「（當場攔下
    被告時，除乙○○、丙○○之外，有無其他人？）沒有。現
    場雖有其他車流量，但確定我們只有攔下他們兩人」、「（
    能否確定當時丟棄衛生紙團的人是被告丙○○？）確定，因
    為當時乙○○的位置無法丟棄衛生紙團」等語。是以依證人
    即本件查獲警員丁○○、甲○○之證言，可證明被告於查獲
    當時確有將包有第一級毒品海洛因之衛生紙丟棄之動作，顯
    見被告應確實持有第一級毒品海洛因，應可認定。又檢察官
    雖另認被告當時係撥打0000000000號行動電話與
    乙○○聯絡，欲將毒品交付與證人乙○○等語。惟查，被告
    否認持有0000000000號行動電話，依檢察官調閱
    之0000000000號行動電話通聯紀錄，雖於九十六
    年二月六日十四時許，曾與證人乙○○所使用之00000
    00000號行動電話有通話情形，證人乙○○於檢察官訊
    問時證稱0000000000號、0000000000
    號行動電話均為伊所有，該二門號行動電話既均為證人乙○○所有，且一起持有中，為何有通聯情況，確有可疑，然並
    不能因此即推論0000000000號行動電話為被告所
    有。惟本件檢察官起訴被告係持有第一級毒品，而非販賣或
    轉讓第一級毒品，被告是否確實為將毒品交付時遭查獲並非
    本件系爭之重點，本院認被告於九十六年二月六日持有第一
    級毒品之犯行已臻明確，檢察官上開以被告持有00000
    00000號行動電話聯絡證人乙○○部分雖經本院認定有
    所疑問，但無礙於本院對於被告持有第一級毒品之認定，附
    此敘明。此外，復有扣案之物、員警職務報告一紙、照片八
    張等物附卷可資佐證，且被告於九十六年二月六日遭查獲後
    ，所採驗之尿液經檢驗結果呈鴉片類藥物陰性反應，此有中
    山醫學大學附設醫院檢驗科藥物檢測中心確認檢驗結果一紙
    附卷可稽，另本次扣案之海洛因二包經送往法務部調查局鑑
    定結果均含第一級第六項毒品海洛因成分，合計淨重零點二
    六公克（空包裝總重零點五一公克），此有法務部調查局九
    十六年四月二十四日調科壹字第０９６２３０５８００號鑑
    定書一紙附卷可稽，益可證明被告單純持有第一級毒品海洛
    因之事實。是被告所辯，顯係事後卸責之詞，不堪採信。
  (3)綜上，本院事證明確，被告二次持有第一級毒品海洛因之犯
    行，均堪認定。
二、查海洛因係毒品危害防制條例第二條第二項第一款所列之第
    一級毒品，核被告丙○○所為，係犯毒品危害防制條例第十
    一條第一項之持有第一級毒品罪。被告前後二次持用第一級
    毒品犯行間，犯意各別，行為互殊，應予分論併罰。爰審酌
    被告前未曾受有期徒刑以上刑之宣告，有臺灣高等法院被告
    前案紀錄表一份在卷可稽，素行尚可，被告持有之第一級毒
    品海洛因數量非多，然前後相距一月即遭查獲二次，犯罪情
    節非輕，且被告犯罪後猶飾詞圖卸罪責，態度不佳，及其犯
    罪動機、目的、手段、智識程度等一切情狀，分別量處如主
    文所示之刑，並諭知易科罰金之折算標準。又被告所犯二次
    持有第一級毒品海洛因罪之時間，均係在九十六年四月二十
    四日以前，所犯合於中華民國九十六年罪犯減刑條例第二條
    第一項第三款規定之減刑條件，均應依該條例規定減其宣告
    刑二分之一之如主文所示之刑，並諭知易科罰金之折算標準
    ，及依刑法第五十一條第五款，定其應執行之刑。扣案之第
    一級毒品海洛因二包（合計淨重零點二二公克，空包裝總重
    零點三七公克）、第一級毒品海洛因二包（合計淨重零點二
    六公克，空包裝總重零點五一公克），係屬毒品危害防制條
    例第二條第二項第一款所列第一級毒品，應依毒品危害防制
    條例第十八條第一項前段之規定沒收銷燬之。又法務部調查
    局係以一般傾倒方式，將包裝袋內之海洛因倒出與包裝袋分
    離而秤重，必要時亦會輔以刮杓取袋內粉末，然無論依上述
    何種方式分離，包裝袋內均會有極微量海洛因殘留，檢驗結
    果「空包裝袋量」係指上述方式將包裝袋內海洛因與包裝袋
    分離後所得到之包裝重，如前所述，包裝袋內會有海洛因殘
    留等節，業經法務部調查局以九十三年三月十九日調科壹字
    第○九三○○一一三○六○號函釋在案（見法官辦理刑事案
    件參考手冊（一）毒品危害防制條例部分，司法院九十四年
    十二月編印，第三三四頁）。是參之上開說明，前揭扣案用
    以包裝前揭第一級毒品海洛因之空包裝袋四個，既有微量海
    洛因殘留，難以分離，亦應依毒品危害防制條例第十八條第
    一項前段之規定，連同殘留之微量海洛因一併予以宣告沒收
    銷燬之。
據上論斷，應依刑事訴訟法第二百九十九條第一項前段，毒品危
害防制條例第十一條第一項、第十八條第一項前段，刑法第十一
條、第四十一條第一項前段、第五十一條第五款，中華民國九十
六年罪犯減刑條例第二條第一項第三款、第七條、第十條第一項
，判決如主文。
本案經檢察官郭景東到庭執行職務。
中　　華　　民　　國　　96　　年　　7 　　月　　24　　日
                刑事第七庭  法　官  張清洲
以上正本證明與原本無異。
如不服本判決，應於送達後十日內向本院提出上訴狀（須附繕本
），上訴於臺灣高等法院臺中分院。
                            書記官　沈筱玲
中　　華　　民　　國　　96　　年　　7 　　月　　24　　日
附錄論罪科刑法條
毒品危害防制條例第十一條第一項
持有第一級毒品者，處三年以下有期徒刑、拘役或新臺幣五萬元
以下罰金。
